【裁判字號】    91,訴,1705
【裁判日期】    920612
【裁判案由】    損害賠償
【裁判全文】
臺灣板橋地方法院民事判決  九十一年度訴字第一七○五號
    原      告    甲○○
                  乙○○
                  丙○○
    共      同
    訴訟代理人    丁○○律師
    複代理人      楊嘉馹律師
    被      告    光爍實業有限公司  設台北縣中和市○○路四五八巷一弄二十號
    兼法定代理人  戊○○      .
    被      告    己○○      .
    共      同
    訴訟代理人    楊詠熙律師
右當事人間請求損害賠償事件，本院判決如左：
    主    文
被告戊○○應給付原告甲○○新台幣肆拾柒萬玖仟參佰捌拾壹元，給付原告乙○○新
台幣貳拾捌萬元，給付原告丙○○新台幣貳拾捌萬元，及均自九十二年四月二十三日
起至清償日止按年息百分之五計算之利息。
原告其餘之訴駁回。
訴訟費用由被告戊○○負擔十分之四，餘由原告負擔。
本判決第一項於原告甲○○、乙○○、丙○○分別以新台幣壹拾陸萬元、玖萬元、玖
萬元供擔保後，各得為假執行。
原告其餘假執行之聲請駁回。
    事    實
甲、原告方面：
  一、聲明：
    １被告應連帶給付原告乙○○新台幣（下同）五十三萬七千元、給付原告丙○○
      七十六萬五千元、給付原告甲○○二百三十九萬九千七百六十八元，並均自九
      十二年四月二十三日起至清償日止按年息百分之五計算之利息。
    ２願供擔保請准宣告假執行。
  二、陳述：
    １被告戊○○、己○○分別為被告光爍實業有限公司（下稱光爍公司）之負責人
      、總經理，己○○於九十年十一月間委請被害人張昭瀛（原告甲○○之夫、乙○○及丙○○之父）到光爍公司位於台北縣中和市○○路四五八巷一弄二十號
      之工廠內修繕電梯內漏水之工程，被害人張昭瀛乃於九十年十一月二十三日依
      蘇某、陳某之指示至地下室電梯間修繕，蘇某與陳某明知光爍公司之電梯未經
      檢驗合格，且明知被害人於電梯間修繕，電梯應停止使用或採取必要之安全措
      施以防止危害發生，詎被告竟疏未注意，致其員工不知情仍搭乘電梯上樓，而
      該電梯間機坑深度又不足一點二公尺、配重塊彈簧緩衝品並無彈簧等不符合Ｃ
      ＮＳ標準之缺失，被害人無從閃避，以致電梯平衡器下降到地下室而壓死被害
      人，案經本院檢察署九十一年度偵字第三六五七號以被告戊○○過失致死罪嫌
      提起公訴在案。
    ２按因故意或過失不法侵害他人之權利者，負損害賠償責任；違反保護他人之法
      律，致生損害於他人者，負損害賠償責任；土地上之建築物或其他工作物所致
      他人權利之損害，由工作物之所有人負賠償責任；經營一定事業或從事其他工
      作或活動之人，其工作或活動之性質或其使用之工具或方法有生損害於他人之
      危險者，對他人之損害應負賠償責任；受僱人因執行職務不法侵害他人之權利
      者，由僱用人與行為人連帶負損害賠償責任；法人對於其董事或其他有代表權
      之人因執行職務所加於他人之損害，與該行為人連帶負賠償之責；公司負責人
      對於公司業務之執行，如有違反法令致他人受有損害時，對他人應與公司負連
      帶賠償之責；民法第一百八十四條、第一百九十一條、第一百九十一條之三、
      第一百八十八條、第二十八條、公司法第二十三條分別定有明文。又按雇主不
      得設置不符中央主管機關所定防護標準之機械、器具，供勞工使用，且事業單
      位以其事業之全部或一部分交付承攬時，應於事前告知該承攬人有關其事業工
      作環境、危害因素暨本法及有關安全衛生規定應採取之措施，勞工安全衛生法
      第六條、第十七條分別定明文；又依升降機之中國國家標準第二條第三點規定
      ：升降機車廂由最下層出入口地板面與升降路地板面之垂直距離（機坑深度）
      不得小於一點二公尺以上。雇主對於經中央主管機關指定具有危險性之機械或
      設備，非經檢查機構或中央主管機關指定之代行檢查機構檢查合格，不得使用
      ；其使用超過規定期間者，非經再檢查合格，不得繼續使用，勞工安全衛生法
      第八條定有明文，主管機關依此制定危險機械及設備安全檢查規則，於第四十
      七條規定「雇主於升降機檢查合格證明效期限屆滿前一個月，應填具升降機定
      期檢查申請書，向檢查機申請定期檢查；逾期未申請檢查或檢查不合格者，不
      能繼續使用」。又主管機關依勞工安全衛生法第五條所制定起重升降機具安全
      規則，第八十八條規定「雇主對於升降機之安全裝置，如終點極限開關、緊急
      停止裝置及其他安全裝置，應維持其效能。」及第一百零一條規定「升降機之
      機坑深度應留一定距離」，再依升降機之中國國家標準第九條第五點規定「車
      廂水平停於最上層時配重底部與緩衝器間之距離L1及車廂水平停於最下層時，
      車廂底部與緩衝器間之距離L1，應符合規定。」查台北縣中和市○○路四五八
      巷一弄二十號之工廠為被告戊○○所有，而裝置於該工廠內之升降梯確有機坑
      深度不足、配重塊彈簧緩衝品並無彈簧等不符合CNS標準之缺失，此有臺灣板
      橋地方法院檢察署九十一年九月十一日勘驗筆錄可佐，且證人即中華民國電梯
      協會人員王順德經鈞院刑事庭傳喚亦到場證稱︰配重框彈簧的緩衝器沒有彈簧
      與本案的發生有關係，因為如果有彈簧的話可以增加安全距離，彈簧是在配重
      框的下方，可以讓配重框到機坑的空間變大等語，而被害人確是因被告未管制
      使用電梯，致該電梯於使用時因平衡垂重塊下瞬間擠壓致死，此亦有法務部法
      醫研究所鑑定書、臺灣板橋地方法院檢察署相驗屍體證明書在卷可憑，故被害
      人之死因與升降梯之設置缺失有因果關係。復查被告戊○○為前述工廠之所有
      人，因其設置之升降梯之缺失致被害人死亡，應負損害賠償責任；被告光爍公
      司為經營事業使用前述工廠之不合格升降梯致被害人死亡，應負損害賠償責任
      ；而戊○○、己○○二人身為被告光爍公司之負責人、總經理，對前揭有關升
      降梯應符合標準之規定自不能諉為不知，詎被告戊○○、己○○二人卻任由被
      害人於升降機坑不足中央主管機關所定標準之設備中施工，致被害人不幸死亡
      ，是被告二人顯有過失，與光爍公司應負連帶責任。
    ３被告戊○○雖否認己○○為光爍公司之總經理或受僱人，並辯稱己○○交予原
      告乙紙載有己○○為光爍公司總經理之名片，係因事發後己○○擔心其妻即戊○○，乃代其處理而印製，但戊○○不同意任用己○○為總經理云云。惟查，
      己○○若非光爍公司之員工，只是代理戊○○處理意外事件，則蘇某大可表明
      是戊○○之夫，不必特地去印製名片，故被告所辯不合常理；且於事發之初檢
      察官訊問時，戊○○自承「己○○為其公司所僱用之員工」（見板檢九十年度
      相字第一二五○號卷內九十年十一月二十三日訊問筆錄），而被告戊○○亦自
      承「事發當天，己○○親自去地下室問被害人在施工時可否使用電梯」（見同
      上卷內九十年十二月十七日戊○○所具刑事緊急聲請狀第二頁五行以下），姑
      且不論被害人是否確曾允許被告繼續使用電梯，但己○○身為總經理，依公司
      法第八條第二項同為公司負責人，應知悉電梯之危險性，竟主動要求被害人容
      許其繼續使用電梯，並告知員工電梯一至六樓部分得使用（己○○主動詢問，
      目的在於使光爍公司之平常業務能不受施工影響，故為執行公司業務之行為）
      ，可證己○○執行職務顯有過失。
    ４次按不法侵害他人致死者，對於支出殯葬費之人，亦應負損害賠償責任；被害
      人對於第三人負有法定扶養義務者，加害人對於該第三人亦應負損害賠償責任
      ；不法侵害他人致死者，被害人之父、母、子、女及配偶，非財產上之損害，
      亦得請求賠償相當之金額；民法第一九二條、第一九四條分別定有明文。茲將
      原告之各項請求列明如下：
    喪葬費：原告甲○○支出被害人張昭瀛之喪葬費，目前只有單據九萬五千七百
      八十元，但支出總數不只如此，原告甲○○請求喪葬費四十萬元。
    精神慰撫金︰原告甲○○年輕喪偶、原告乙○○、丙○○喪父，精神痛苦自屬
      非輕，審諸原告經濟非佳，而被告企業規模、營業收入遠較原告為佳，此由被
      告等人經假扣押後能立即提出三百萬元之擔保金以解除查封可證，原告甲○○
      請求慰撫金六十萬元，原告乙○○請求四十萬元，原告丙○○請求四十萬元。
    扶養費︰原告甲○○、乙○○、丙○○分別為被害人張昭瀛之妻、女、子，分
      別為四十九年十一月十八日、七十二年六月三十日、七十五年六月二十日出生
      ，被害人張昭瀛在九十年十一月廿三日死亡，原告當時分別為四十一歲、十八
      歲又四個月廿四天、十五歲又五個月三天。原告乙○○、丙○○在成年（滿二
      十歲）以前可認無謀生能力，依法有受被害人扶養之權利；原告甲○○罹患乳
      癌切除乳房經健保局發給重大傷病卡、身體狀況不佳，目前雖可勉強打零工，
      但收入有限且不穩定，為不能維持生活，依法有受被害人扶養之權利。依行政
      院主計處編製之國民個人所得與消費支出表所列八十八年平均每人每年消費支
      出額十八萬零五百十八元（即每月15,043元）為計算本件扶養費之標準，而該
      表所示係以平均每戶可支配所得及最終消費支出依可支配所得按戶數五等分位
      分及經濟戶長性別年齡組別教育程度別分之最終消費支出，堪屬合理，此有台
      灣高等法院八十九年度重訴字第一一七號判決可參。原告乙○○、丙○○在成
      年（滿二十歲）前分別尚有一年七個月（即十九個月）、四年六個月（即五十
      四個月）需受扶養，依月別單利5/12 %複式霍夫曼公式，扣除中間利息，原告
      乙○○得請求二十七萬四千五十六元〔計算式︰15,043元 (每月得受扶養權利
      之金額）x 18.00000000(19之霍夫曼係數)=274,516  元 (元以下四捨五入)〕
      ；原告丙○○得請求七十三萬一千三百零二元〔計算式︰15,043(每月得受扶
      養金額)x 48.00000000(54之霍夫曼係數)=731,302 元 (元以下四捨五入)〕。
      且按因負擔扶養義務而不能維持自己生活者，免除其義務，民法一千一百十八
      條定有明文，查原告甲○○本身已罹患重病，打零工所得用以維持自己生活尚
      有困難，故上開原告乙○○、丙○○之扶養費部分應不再扣除甲○○應負擔之
      扶養義務部分，此亦有鈞院八十九年度重訴字第十九號判決可參。以八十九年
      台閩地區簡易生命表（女性、男性）計算平均餘命，原告甲○○於被害人張昭
      瀛死亡時為四十一歲，平均餘命有三十八點九八年（即四百六十七個月），惟
      被害人張昭瀛為四十七年二月十日出生，於九十年十一月廿三日死亡時為四十
      四歲，平均餘命只有三十一點六九年（即三百八十個月），故原告甲○○得受
      張昭瀛扶養之期間應以三百八十個月為準，以前揭消費支出表為計算本件扶養
      費之標準，依月別單利5/12 %複式霍夫曼公式，扣除中間利息，為三百四十二
      萬一千八百七十九元[計算式︰15,043（每月得受扶養權利之金額）x
      227. 00000000(380之霍夫曼係數)=3,421,879 元 (元以下四捨五入)〕。惟乙○○、丙○○分別於第二十個月、第五十五個月成年，自各該子女成年後應負
      擔對甲○○女扶養義務部分應予扣除，即二十二萬八千三百九十三元（第二十
      個月至第五十五個月部分由乙○○、被害人二人分擔扶養義務，應扣除乙○○
      應負擔之半；計算式︰[731,302元-274,  516元]/2=228,393元)、一百七十九
      萬三千七百十八元 (第五十六個月至第三百八十個月部分由乙○○、丙○○、
      被害人三人分擔扶養義務，應扣除乙○○、丙○○應負擔之三分之二；計算式
      ︰[3,421,879元-731,302元]/3x2=1,793,718元)，故原告甲○○得請求一百三
      十九萬九千七百六十八元 (3,421,879-228,393-1,793,718  =1,399,768)。
    因考慮過失程度、訴訟費用支出等因素，原告甲○○請求被告連帶賠償二百三
      十九萬九千七百六十八元，乙○○請求連帶賠償五十三萬七千元、原告丙○○
      請求連帶賠償七十六萬五千元、並均自九十二年四月二十三日起至清償日止按
      年息百分之五計算之利息。
乙、被告方面：
  一、聲明：原告之訴及其假執行之聲請均駁回。
  二、陳述：
    １上開房屋為被告戊○○所有出租與光爍公司，有租約及租金扣繳憑單可稽，依
      房屋租賃契約約定，房東戊○○有維護修繕電梯之義務，故本案賠償責任與光
      爍公司無關。
    ２被告戊○○否認己○○為光爍公司總經理或僱用人，請原告提出僱傭契約或薪
      資資料；且「總經理」一職，依法似須向主管官署辦理登記手續，原告此項主
      張並不實在。
    ３上開房屋之電梯（升降梯）雖有一些不合國家標準，然電梯協會人員王順德先
      生已勘查電梯，並於本案刑事庭證稱「本案電梯不合ＣＮＳ標準之缺點，非發
      生本件命案之原因」，尤其當王順德詳看現場相驗照片時，說到張老闆剛巧就
      在平衡器打下來之位置，導致無從閃避，王順德始終強調「維修捉漏電梯時，
      允許使用電梯（升降機），乃本案發生命案之原因」；再者，王順德亦言幾年
      前高雄亦發生過同樣之電梯命案，該電梯符合國家標準等語！準此觀之，可證
      房東戊○○無庸負過失刑事責任。
    ４請對造提出被害人張昭瀛於九十年度國稅局繳稅稅單，以證明其收入狀況，該
      稅單較行政院主計處之一般性規定更具證據證明力。
    ５本案張老闆乃承攬人非勞工，不適用所有勞工法規規定，勞工部門已派專人於
      檢察事務官履勘現場時表示以上意旨，並稱此案已報結多時，檢察官應無理由
      再找他們。
    ６被告戊○○乃一年輕母親，讀書不多，不懂電梯原理，更不知為何有些電梯會
      變成不合標準，以致不敢僱工捉漏，乃聽從對面有相同機型電梯之宋老闆之推
      薦，以三萬元之高價委請「電梯捉漏專家」張昭瀛承攬，張昭瀛允許使用電梯
      之事證甚多，怎能將其允許使用電梯之過錯，加諸於戊○○之身上？
丙、本院依職權調閱本院九十一年度易字第二七八三號過失致死刑事卷宗。
    理    由
一、按訴狀送達後，原告不得將原訴變更或追加他訴，但擴張或減縮應受判決事項之
    聲明者，不在此限，民事訴訟法第二百五十五條第一項第三款定有明文。原告起
    訴係請求「被告應連帶給付原告乙○○四十萬元、給付原告丙○○四十萬元、給
    付原告甲○○三百萬元，並均自起訴狀繕本送達翌日起至清償日止按年息百分之
    五計算之利息」，後變更為「被告應連帶給付原告乙○○五十三萬七千元、給付
    原告丙○○七十六萬五千元、給付原告甲○○三百萬元，並均自擴張聲明狀繕本
    送達翌日起至清償日止按年息百分之五計算之利息」，後變更為「被告應連帶給
    付原告乙○○五十三萬七千元、給付原告丙○○七十六萬五千元、給付原告甲○○二百三十九萬九千七百六十八元，並均自九十二年四月二十三日起至清償日止
    按年息百分之五計算之利息」，核屬擴張或減縮應受判決事項之聲明，爰准許原
    告為訴之變更。
二、原告主張：被害人張昭瀛（原告甲○○之夫、乙○○及丙○○之父）於九十年十
    一月二十三日前往台北縣中和市○○路四五八巷一弄二十號之地下室修繕電梯漏
    水工程，上開建物為為被告戊○○所有，而裝置於該工廠內之升降梯機坑深度不
    足、配重塊彈簧緩衝品並無彈簧，不符合CNS標準，被害人張昭瀛於當日下午遭
    電梯平衡器壓死，經台灣板橋地方法院檢察署九十一年度偵字第三六五七號以被
    告戊○○過失致死罪嫌提起公訴在案之事實，業據原告提出起訴書為證。經查：
  被害人張昭瀛陳屍位置為地下室電梯機坑內平衡垂直塊下方，當電梯上到六樓，
    則電梯平衡垂直塊下降到死者陳屍處，平衡垂直塊之形狀與死者身上背部條狀痕
    跡相符，此有臺灣板橋地方法院檢察署九十年十一月二十四日之勘驗筆錄及屍體
    照片可稽。
  經台灣板橋地方法院檢察署函請法務部法醫研究所鑑定張昭瀛之死因，該所以（
    90）法醫所醫鑑字第一五六四號鑑定書函覆如下「死者係中年男性，體格佳，鼻
    部滲出少許血液，背部從右肩經右胸至右腰有一條四十五公分加上十七公分之條
    狀出血痕，極整齊，看似直角之長物所擠壓，另外左上唇及左上胸有約一公分大
    小的挫傷，左肘外側有線狀擦傷。依式切開，發現右側後壁之肋骨從第六根起至
    第十二根（最末根）呈現整齊的骨折，合併出血，胸腔前壁則見右側二至六根肋
    骨及左側三至六根之骨折，腹膜後腔中央靠左的左腎周圍軟組織有挫傷性出血，
    上列傷勢看似擠壓傷，方向是右背與前胸之間，對照現場狀況，背部是電梯底部
    壓條所傷，前胸是地面。鑑定結果認為張昭瀛係於工作中遭電梯擠壓致胸腹腔骨
    折出血而休克致死」。
  綜合上開勘驗筆錄及鑑定資料判斷，原告主張被害人張昭瀛係遭電梯平衡垂直塊
    擠壓致死之事實，堪予採信。
三、原告復主張：被告己○○及戊○○明知光爍公司之電梯機坑深度不足一點二公尺
    、配重塊彈簧緩衝品並無彈簧，不符合ＣＮＳ標準之缺失，及被害人於電梯間修
    繕，電梯應停止使用或採取必要之安全措施以防止危害發生，詎被告竟疏未注意
    ，致其員工不知情仍搭乘電梯上樓，以致電梯平衡器下降到地下室而壓死被害人
    ，被告戊○○、己○○、光爍公司應依民法第一百八十四條、第一百九十一條、
    第一百九十一條之三、第一百八十八條、第二十八條、公司法第二十三條負連帶
    賠償責任等情。按土地上之建築物或其他工作物所致他人權利之損害，由工作物
    之所有人負賠償責任。但其對於設置或保管並無欠缺，或損害非因設置或保管有
    欠缺，或於防止損害之發生，已盡相當之注意者，不在此限，民法第一百九十一
    條第一項定有明文。經查：坐落台北縣中和市○○路四五八巷一弄二十號建物係
    被告戊○○所有，此業據原告提出建物登記謄本為證，又該電梯係設置於建築物
    內部，為建築物之一部分，亦有照片可稽。被害人張昭瀛係遭電梯平衡垂直塊擠
    壓致死，已認定於前，而電梯為建築物之一部，則原告請求建築物之所有人即被
    告戊○○依民法第一百九十一條之規定，負工作物所有人賠償責任，即屬有據，
    被告戊○○如欲免責，應對於工作物之設置或保管並無欠缺，或損害非因設置或
    保管有欠缺所致，或於防止損害之發生已盡相當之注意舉證證明。查證人王順德
    即中華民國電梯協會代行檢查組業務主管於本院九十一年易字第二七八三號戊○○過失致死案件中證稱「以本案情形來看，從彈簧緩衝器上方到配重框下方，應
    該至少有二十二點五公分之安全距離，本案沒有安全距離」「一般人以為只要是
    電梯車廂不要到地下室就沒有問題，但是只要人在機坑站立的話，就會有問題，
    所以一般電梯如果在抓漏的話，電梯都不能使用，就我所看到的現場圖而言，死
    者的位置就是在配重框的下方，所以有可能是電梯上到六樓時，配重框下來到機
    坑時剛好打到他，如果有安全距離，除了站立以外，就比較不會發生本案的情形
    ，因為可以趴下來，不一定會這麼嚴重受傷死亡」「緩衝器的安全距離不足，與
    本案的關係最大，但最主要還是電梯不應該繼續使用」等語（見上開刑事卷九十
    一年十二月九日訊問筆錄第七頁、第九頁），可知本件電梯在設置上有欠缺，且
    被告戊○○應於進行修繕期間禁止使用電梯，卻未禁止，難謂其對於防止損害之
    發生已盡相當之注意，雖被告戊○○辯稱：對電梯完全外行，不知電梯設置不合
    標準，及被害人張昭瀛允許使用電梯，怎能將其允許使用電梯之過錯，加諸於戊○○之身上等語，惟按工作物所有人若因不作為致生損害於他人，即應負賠償責
    任，此與過失責任不同，因此關於保管設置之欠缺，是否由於所有人之過失所致
    ，或未為防止損害之發生，是否因所有人不知，或有其他不可歸責之事由所致，
    均非所問。是被告戊○○此部分所辯，並不能免其賠償責任。
四、原告另主張：戊○○、己○○二人身為被告光爍公司之負責人、總經理，對前揭
    有關升降梯應符合標準之規定自不能諉為不知，卻任由被害人於升降機機坑不足
    中央主管機關所定標準之設備中施工，致被害人不幸死亡，是被告二人顯有過失
    ，應與光爍公司負連帶賠償責任等語。經查被告光爍公司係經營照明燈閃光燈及
    交通安全器材等之製造買賣，有公司基本資料查詢可稽，被告戊○○、己○○因
    公司所在建築物漏水找從事抓漏之被害人張昭瀛修繕，自與公司業務之執行無關
    ，本件應無民法第一百八十八條第一項前段、第二十八條、公司法第二十三條之
    適用。另就原告所主張「被告己○○為光爍公司之總經理，有關升降梯應符合標
    準之規定自不能諉為不知，卻任由被害人於升降機坑不足中央主管機關所定標準
    之設備中施工，致被害人不幸死亡，爰依民法第一百八十四條第一項前段，請求
    被告己○○負過失侵權行為責任」乙節，經查：電梯係由建築物所有人即被告戊○○所設置，光爍公司係向被告戊○○承租該建物使用，此為兩造所不爭執，電
    梯既非己○○所設置，則己○○是否知悉電梯設置並未符合安全標準，容有疑問
    ，原告復未舉證證明被告己○○有何過失行為致張昭瀛死亡，是原告請求被告桓
    模負過失侵權行為責任，尚屬無據。原告又主張：被告光爍公司應依民法第一百
    九十一條之三規定，負事業經營人之侵權行為責任等語。惟按民法第一百九十一
    條之三係在規範從事危險事業或活動者，其從事之活動或工作，有生損害於他人
    之危險，應對他人所受之損害負賠償責任，而本件修繕電梯間之漏水，只要將電
    梯電源關閉，不讓電梯上下，應可維護在電梯下方工作者之安全，就本件委請工
    人修繕電梯機坑漏水之行為，自與民法第一百九十一條之三所規範之危險工作及
    活動有所不同，應無該法條之適用。又按被害人張昭瀛係承攬修漏工程，其與光
    爍公司間並無僱傭契約存在，是原告主張被告戊○○或光爍公司違反勞工安全衛
    生法第六條、第十七條、第八條，進而應負民法第一百八十四條第二項之侵權行
    為責任云云，亦不可採。綜上，原告依民法第一百八十八條第一項前段、第二十
    八條、一百八十四條第一項前段、第一百八十四條第二項、第一百九十一條之三
    、公司法第二十三條，請求被告己○○、光爍公司賠償，均屬無據。
五、原告得依民法第一百九十一條之規定請求被告戊○○賠償，已論述於前，茲就原
    告三人請求被告戊○○賠償之金額是否妥當，分別審酌如下：
  １原告甲○○部分：
  喪葬費：按不法侵害他人致死者，對於支出殯葬費之人，應負賠償責任，民法第
    一百九十二條第一項定有明文。原告甲○○請求賠償殯葬費四十萬元，惟其僅提
    出九萬五千七百八十元之單據為證，超過九萬五千七百八十元之部分，應未舉證
    ，所言自難採信，而就其已提出之單據部分審酌：一萬零九百五十元殯儀館行政
    規費，係由德安殯儀公司代墊，並包含於德安殯儀公司向原告甲○○請求之八萬
    四千八百三十元之殯葬費用內，此相互參照原告所提出德安殯儀公司單據及台北
    縣政府殯儀館行政規費收據所載項目自明，原告重複請求，此一萬零九百五十元
    應予扣除，另核其餘請求八萬四千八百三十元，均屬殯葬禮俗所必需，應予准許
    。
  慰撫金：按不法侵害他人致死者，被害人之父、母、子、女及配偶，雖非財產上
    之損害，亦得請求賠償相當之金額，民法第一百九十四條規定甚明。原告甲○○
    為被害人張昭瀛之妻，遭喪夫之痛，精神上自受有痛苦，本院審酌原告甲○○國
    小畢業，曾任工廠作業員，現為臨時工，月入一至二萬元，及被告戊○○高中畢
    業（見九十年十一月二十三日警訊筆錄），為公司負責人，有相當經濟能力及原
    告所受痛苦之程度，認原告甲○○請求慰撫金六十萬元，為有理由。
  扶養費：按受扶養權利者，以不能維持生活而無謀生能力者為限；前項無謀生能
    力之限制，於直系血親尊親屬不適用之，民法第一千一百十七條第一項、第二項
    分別定有明文。次按民法第一千一百十六條之一規定：「夫妻互負扶養之義務，
    其負扶養義務之順序與直系血親卑親屬同，其受扶養權利之順序與直系血親尊親
    屬同」。夫妻互受扶養權利之順序，既與直系血親尊親屬同，自不以無謀生能力
    為必要。從而夫妻之一方因交通事故死亡時，他方自得依民法第一百九十二條第
    二項規定，向加害人請求扶養費損害賠償，但依民法第一千一百十七條規定，仍
    須以不能維持生活者為限，始得請求加害人賠償，最高法院八十七年度台上字第
    二七二七號判決意旨參照。本件原告甲○○自承現任臨時工，月入一、二萬元，
    依行政院主計處編製九十年平均每人每月消費支出為一萬五千三百十三元（見原
    告於九十二年六月五日提出書狀所附資料），可知原告甲○○非不能維持其生活
    ，即與受扶養之權利之要件不符，原告甲○○雖又稱其患有乳癌切除乳房，惟此
    仍不能認定其不能維持生活，原告甲○○又未舉證證明其不能維持生活，是其請
    求被告戊○○賠償扶養費，即屬無據。
  小計：原告甲○○得請求之金額為六十八萬四千八百三十元。
  ２原告乙○○部分：
  慰撫金：查原告乙○○為被害人張昭瀛之女，學歷為高職畢業，曾任電子作業員
    ，現待業中，及被告戊○○之身分、經濟能力等一切情狀，認原告乙○○請求慰
    撫金四十萬元為適當，逾此範圍之請求，為無理由。
  扶養費：原告乙○○高職畢業，曾任電子作業員，現待業中，其非無謀生能力，
    自不具受扶養之權利，是其請求被告戊○○賠償扶養費，亦屬無據。
  ３原告丙○○部分：
  慰撫金：查原告丙○○為被害人張昭瀛之子，國中畢業，現當學徒，月入一萬餘
    元及被告戊○○之身分、經濟能力等一切情狀，認原告丙○○請求慰撫金四十萬
    元為適當，逾此範圍之請求，為無理由。
  扶養費：原告丙○○為被害人張昭瀛之子，國中畢業，現當學徒，月入一萬餘元
    ，非無謀生能力，自不具受扶養之權利，是其請求被告戊○○賠償扶養費，亦屬
    無據。
六、綜上，原告甲○○得請求之金額為六十八萬四千八百三十元，原告乙○○得請求
    之金額為四十萬元，原告丙○○得請求之金額為四十萬元。惟按損害之發生或擴
    大，被害人與有過失者，法院得減輕賠償金額或免除之，民法第二百一十七條第
    一項定有明文。經查：事故發生當日，被害人張昭瀛一早即至地下室修繕漏水，
    期間光爍公司員工使用電梯上下，並未見電梯張貼禁止使用標示，或由張昭瀛口
    頭制止使用電梯，此有光爍公司之員工黎翰霖、許義福之警訊筆錄可稽，顯見被
    害人張昭瀛允許光爍公司之員工使用電梯，在電梯仍運作之狀況下，進入電梯下
    方工作，對於損害之發生，自有過失，本院斟酌被害人張昭瀛之過失程度及原因
    力之大小，認為張昭瀛之過失責任之比例為百分之三十，爰減輕被告戊○○之賠
    償責任十分之三。從而，原告甲○○請求被告戊○○賠償四十七萬九千三百八十
    一元，原告乙○○請求被告戊○○賠償二十八萬元，原告丙○○請求被告戊○○
    賠償二十八萬元，及均自九十二年四月二十三日（擴張聲明狀送達被告戊○○翌
    日）起至清償日止按年息百分之五計算之利息，為有理由，應予准許，逾此範圍
    之請求，為無理由，應予駁回。
七、假執行之宣告：
    原告陳明願供擔保，聲請宣告假執行，經核其勝訴部份，合於法律規定，爰酌定
    相當之擔保金額宣告之；其餘假執行之聲請，因該部份訴之駁回而失所依據，應
    予駁回。
八、結論：原告之訴為一部有理由，一部無理由，依民事訴訟法第七十九條但書、第
    八十五條第一項前段、第三百九十條第二項，判決如主文。
中      華      民      國    九十二    年      六      月      十二    日
                                臺灣板橋地方法院民事第三庭
~B法      官  陳映如
右為正本係照原本作成
如對本判決上訴，須於判決送達後廿日內向本院提出上訴狀
中      華      民      國    九十二    年      六      月      十三    日
~B法院書記官  高玉彬


司法院資訊處製作；財團法人民間司法改革基金會備份。
